---
title: "R 내장 함수로 데이터 추출하기(Extracting Data with Built-in Functions in R)"
output:
  html_document: default
  html_notebook: default
---

- `dplyr` 패키지를 사용하지 않고 R에 기본적으로 내장되어 있는 함수들만 사용해도 데이터를 추출하는 작업을 할 수 있음.
- `dplyr`이 내장 함수에 비해 사용하기 쉽고 처리 속도도 빠르지만 다른 사용자들이 만든 코드를 이해하고 활용하려면 내장 함수를 사용하는 방법도 알아 두어야 함.
- 또한 내장 함수는 *다른 함수들과 조합해 활용할 수 있다*는 이점이 있음.

> **행 번호로 행 추출하기**

1. **`csv_exam.csv` 파일을 활용해 내장 함수로 데이터를 추출하는 방법을 알아보겠음. 먼저 `csv_exam.csv` 파일을 불러들여 데이터 프레임을 생성하겠음.**

```{r}
exam <- read.csv("C:/Users/kss34/Desktop/csv_exam.csv")
```

2. **내장 함수는 데이터 프레임명 뒤에 대괄호 `[]`를 붙여 조건을 입력하는 형태로 구성함. 우선 대괄호 안에 아무런 조건을 지정하지 않고 전체 데이터를 출력해 보겠음.**

```{r}
exam[]   # 조건 없이 전체 데이터 출력
```

3. **원하는 데이터를 추출하려면 대괄호에 조건을 지정하면 됨. 대괄호 안 쉼표를 기준으로 왼쪽은 행에 대한 조건, 오른쪽은 열(변수)에 대한 조건을 의미함. 대괄호의 쉼표 왼쪽에 행 번호를 입력해 행을 추출하겠음.**

```{r}
exam[1, ]   # 1행 추출
exam[2, ]   # 2행 추출
```

- 쉼표 왼쪽에 1을 입력하면 첫 번째 행이 출력되고, 2를 입력하면 두 번째 행이 출력됨.
- 대괄호 안에 입력하는 숫자는 인덱스(Index) 값.
    - **인덱스(Index)** : 데이터의 위치 또는 순서를 의미하는 값.
- 쉼표 왼쪽에 1을 입력하면 행의 인덱스 값은 1인 첫 번째 행을 가리키게 됨.
- **인덱싱(Indexing)** : 인덱스를 이용해 데이터를 추출하는 작업

> **조건을 충족하는 행 추출하기**

1. **쉼표 왼쪽에 조건을 입력하면 조건에 맞는 행을 추출할 수 있음.**

```{r}
exam[exam$class == 1, ]    # class가 1인 행 추출
exam[exam$math >= 80, ]      # 수학 점수가 80점 이상인 행 추출
```

2. **대괄호 안에 `&`와 `|`를 사용해 여러 조건을 동시에 충족하거나 하나 이상 충족하는 행을 추출할 수 있음. `dplyr`과 달리 *내장 함수에서는 조건을 입력할 때 변수명 앞에 데이터 프레임 이름을 반복해 써야 함.***

```{r}
# 1반 이면서 수학 점수가 50점 이상
exam[exam$class == 1 & exam$math >= 50, ]

# 영어 점수가 90점 미만이거나 과학 점수가 50점 미만
exam[exam$english < 90 | exam$science < 50, ]
```

> **열 번호로 변수 추출하기**

- 행을 추출할 때와 마찬가지 방식으로 대괄호 안 쉼표 오른쪽에 조건을 입력해 원하는 변수를 추출할 수 있음.

```{r}
exam[, 1]   # 첫 번째 열 추출
exam[, 2]   # 두 번째 열 추출
exam[, 3]   # 세 번째 열 추출
```

- 대괄호 안에 입력하는 숫자는 *열 위치*를 의미하는 인덱스 값.
- `exam`의 변수들은 `id`, `class`, `math`, `english`, `science`의 순서로 구성되므로 열 인덱스가 1이면 첫 번째 열에 위치한 `id`를 가리킴.
- `exam[, 1]`은 `id` 변수를 지칭하므로, 실행하면 `id` 변수의 값이 순서대로 출력됨.
- 이와 같은 원리로 `exam[, 2]`는 `class`를, `exam[, 3]`은 `math`를 출력함.

> **변수명으로 변수 추출하기**

- 데이터에 변수가 많으면 각각의 변수가 몇 번째 열에 위치하는지 파악하는 게 쉽지 않음.
    - 예) 변수가 1,000개로 구성되어 있고, 추출하려는 변수가 500번대에 위치해 있다면 인덱스 값을 알아 내기 힘듦.
- 그래서 변수를 추출할 때는 인덱스보다는 변수명을 활용하는 게 편리함.

1. **변수명을 이용해 데이터를 추출해보겠음. *쉼표 오른쪽에 따옴표와 함께 변수명을 입력하면 됨.***

```{r}
exam[, "class"]    # class 변수 추출
exam[, "math"]     # math 변수 추출
```

2. `c()`를 이용하면 여러 변수를 동시에 추출할 수 있음.

```{r}
exam[, c("class", "math", "english")]    # class, math, english 변수 추출
```

> **행, 변수 동시 추출하기**

- 쉼표의 왼쪽과 오른쪽에 동시에 조건을 입력하면 행과 변수 조건이 모두 충족되는 데이터를 추출함.

```{r}
# 행, 변수 모두 인덱스
exam[1, 3]

# 행 인덱스, 열 변수명
exam[5, "english"]

# 행 부등호 조건, 열 변수명
exam[exam$math >= 50, "english"]

# 행 부등호 조건, 열 변수명
exam[exam$math >= 50, c("english", "science")]
```

##### **dplyr과 내장 함수의 차이**

- 아래는 동일한 문제를 해결하는 두 가지 방식의 코드임.
- 둘을 비교해 보면 `dplyr` 코드가 논리의 흐름대로 구조화되어 있기 때문에 내장 함수에 비해 *가독성이 높고, 이해하기 쉽다*는 것을 알 수 있음.

> **문제) 수학 점수 50점 이상, 영어 점수 80점 이상인 학생들을 대상으로 각 반의 과목 총 평균을 구하라.**

###### **내장 함수 코드**

```{r}
exam$tot <- (exam$math + exam$english + exam$science)/3
aggregate(data=exam[exam$math >= 50 & exam$english >= 80,], tot~class, mean)
```

- `aggregate()` : 범주별 요약 통계량을 구하는 R 내장 함수

###### **dplyr 코드**

```{r}
library(dplyr)

exam %>% 
  filter(math >= 50 & english >= 80) %>% 
  mutate(tot = (math + english + science)/3) %>% 
  group_by(class) %>% 
  summarise(mean = mean(tot))
```

- R 내장 함수를 자세히 알아보려면 `help(package = base)`를 실행하거나 RStudio에서 만든 Base R 치트시트(http://bit.ly/2r2jkv) 참고.

> **Quiz : mpg 데이터를 이용해 분석해보기**

- 아래는 `dplyr` 패키지 함수들을 이용해 `"compact"`와 `"suv"` 차종의 '도시 및 고속도로 통합 연비' 평균을 구하는 코드이다.

```{r}
library(ggplot2)                                   # ggplot2 패키지 로드
mpg <- as.data.frame(ggplot2::mpg)                 # mpg 데이터 불러오기

mpg %>% 
  mutate(tot = (cty + hwy)/2) %>%                  # 통합 연비 변수 생성
  filter(class == "compact" | class == "suv") %>%  # compact, suv 추출
  group_by(class) %>%                              # class별 분리
  summarise(mean_tot = mean(tot))                  # tot 평균 산출
```

> ###### **Q. `dplyr` 대신 R 내장 함수를 이용해 `"suv"`와 `"compact"`의 '도시 및 고속도로 통합 연비' 평균을 구해보시오.**

```{r}
mpg <- as.data.frame(ggplot2::mpg)       

mpg$tot <- (mpg$cty + mpg$hwy)/2              # 통합 연비 변수 만들기

df_comp <- mpg[mpg$class == "compact",]       # compact 추출
df_suv <- mpg[mpg$class == "suv", ]           # suv 추출

mean(df_comp$tot)                             # compact의 tot 평균 산출
mean(df_suv$tot)                              # suv의 tot 평균 산출
```
