---
title: "데이터 구조(Data Structures)"
output:
  html_document: default
  html_notebook: default
---

- 각 데이터 구조의 특징
    - **벡터(Vector)** : 1차원, 한 가지 변수 타입으로 구성
    - **데이터 프레임(Data Frame)** : 2차원, 다양한 변수 타입으로 구성
    - **매트릭스(Matrix)** : 2차원, 한 가지 변수 타입으로 구성
    - **어레이(Array)** : 다차원, 2차원 이상의 매트릭스
    - **리스트(List)** : 다차원, 서로 다른 데이터 구조 포함
    
##### **데이터 구조 비교하기**

1. **벡터(Vector)**

- **벡터(Vector)** : 하나의 값 또는 여러 개의 값으로 구성된 데이터 구조
- 여러 타입을 섞을 수 없고, 한 가지 타입으로만 구성할 수 있음.

```{r}
# 벡터 만들기
a <- 1
a

b <- "hello"
b

# 데이터 구조 확인
class(a)
class(b)
```

2. **데이터 프레임(Data Frame)**

- **데이터 프레임(Data Frame)** : 행과 열로 구성된 2차원 데이터 구조
- 다양한 변수 타입으로 구성할 수 있음.

```{r}
# 데이터 프레임 만들기
x1 <- data.frame(var1 = c(1, 2, 3),
                 var2 = c("a", "b", "c"))
x1

# 데이터 구조 확인
class(x1)
```

3. **매트릭스(Matrix)**

- **매트릭스(Matrix)** : 데이터 프레임과 마찬가지로 행과 열로 구성된 2차원 데이터 구조
- *한 가지 타입*으로만 구성할 수 있음.

```{r}
# 매트릭스 만들기 - 1~12로 2열
x2 <- matrix(c(1:12), ncol = 2)
x2

# 데이터 구조 확인
class(x2)
```

4. **어레이(Array)**

- **어레이(Array)** : 2차원 이상으로 구성된 매트릭스
- 매트릭스와 마찬가지로 *한 가지 타입*으로만 구성할 수 있음.

```{r}
# array 만들기 - 1~20으로 2행 × 5열 × 2차원
x3 <- array(1:20, dim = c(2, 5, 2))
x3
```

5. **리스트(List)**

- **리스트(List)** : 모든 데이터 구조를 포함하는 데이터 구조
- 여러 데이터 구조를 합해 하나의 리스트로 만들 수 있음.

```{r}
# 리스트 생성 - 앞에서 생성한 데이터 구조 활용
x4 <- list(f1 = a,    # 벡터
           f2 = x1,   # 데이터 프레임
           f3 = x2,   # 매트릭스
           f4 = x3)   # 어레이
x4

# 데이터 구조 확인
class(x4)
```

- *함수의 결과물이 리스트 형태로 반환되는 경우가 많기 때문*에 리스트는 R에서 특히 중요한 데이터 구조임.
- 리스트를 활용하면 함수의 결과물에서 특정 값을 추출할 수 있음.
- 예를 들어 `boxplot()` 출력 결과는 리스트 형태이기 때문에 리스트 구조를 다루는 문법을 이용하면 원하는 값을 추출할 수 있음.

```{r}
library(ggplot2)
mpg <- ggplot2::mpg
x <- boxplot(mpg$cty)
x
```

- `boxplot(mpg$cty)`의 출력 결과를 담고 있는 `x`는 내부에 매트릭스 구조로 된 `stats`, 벡터 구조로 된 `out` 등 여러 형태의 데이터 구조를 담고 있음.
- `$` 기호와 `[]` 기호를 이용하면 리스트 내부의 값을 추출할 수 있음.

```{r}
x$stats
```

```{r}
x$stats[, 1]     # 요약 통계량 추출
x$stats[, 1][3]  # 중앙값 추출
x$stats[, 1][2]  # 1분위수 추출
```



