---
title: "트위터 분석(Twitter Research)"
output:
  html_notebook: default
  html_document: default
---


> ##### **(1) 개발자 키 받기**

- https://apps.twitter.com/ 방문 후 양식 작성.
- API 키, access 토큰 확인.

> ##### **(2) 데이터 긁어오기**

- twitteR 패키지 설치.
- 콘솔창에 OAuth 관련 질문이 나오면 1번(YES) 선택.
- 트윗을 수집을 해서 데이터 프레임에 넣음. (twitterResult)
- head(twitterResult) 로 데이터를 출력해봄.
- 텍스트 파일과 csv 파일로 working directory에 저장함.
- 저장된 파일의 경로는 getwd()를 적용해서 확인함.
- 트위터에서 #korea 해시태그가 있는 트윗을 50개 출력함. (2017년 11월 8일 이후)


```{r}
install.packages("twitteR")
library(twitteR)

consumer_key <- "KODHPZHoR8YmNQkBD9h2mA"
consumer_secret <- "zdAfmQlHdkE7NbyA77Sc66EGQMZ9q4W1IchtVQJVr8"
access_token <- "368096432-iCnZs0Age0v47hvynF08FSOxRhTOyzkz2UMy0gS0"
access_secret <- "hfIMz92FDfNdTTmUK0tmi0r70szZMELuJF6KAgBUP0w"

setup_twitter_oauth(consumer_key, consumer_secret, access_token, access_secret)
```

```{r}
 tw = twitteR::searchTwitter("#korea", n = 50, since = "2017-11-08", retryOnRateLimit = 3)
 twitterResult = twitteR::twListToDF(tw)
 
 write.csv(twitterResult, "twitter.csv", row.names = TRUE)
 write.table(twitterResult, file = "twitter.txt", sep = "\t")
 
 # getwd() #check file location
 head(twitterResult)
```

> ##### **(3) 데이터 확인하기**

- Working Directory에 가서 확인하기. -> `getwd()` 명령어를 콘솔창에서 실행
- RStudio 오른쪽의 Environment 탭에서 확인
- [twitterResult 오른쪽 테이블 아이콘 클릭]

